【裁判字號】    90,台上,3300
【裁判日期】    900531
【裁判案由】    違反毒品危害防制條例
【裁判全文】
最高法院刑事判決                                九十年度台上字第三三○○號
    上  訴  人  甲○○
                乙○○
右上訴人等因違反毒品危害防制條例案件，不服台灣高等法院中華民國九十年三月二
日第二審更審判決（八十九年度上更(一)字第五三九號，起訴案號：台灣新竹地方法院
檢察署八十七年度偵字第三六三七、七九○七號），提起上訴，本院判決如左：
    主  文
原判決撤銷，發回台灣高等法院。
    理  由
本件原判決認定上訴人乙○○於民國八十六年十月之前，無償向駱克欽取得毒品海洛
因約三公克，除供其自己施用外尚餘一包，詎上訴人甲○○（綽號「二呆」）與乙○
○二人，竟基於共同販賣海洛因營利之犯意，於八十六年十二月二十七日下午一時許
，由陳秀蘭以000000000號呼叫器與甲○○連絡，表明欲購買新台幣（下同
）伍仟元之海洛因，甲○○接獲該呼叫器之呼叫後，隨即由乙○○回電陳秀蘭，並約
定在新竹市北門國小前交易，嗣於同日十三時三十分許，由不知情之彭正佑騎機車後
載乙○○（攜帶擬販賣之海洛因一包），前往前開約定處所準備與陳秀蘭交易時，為
埋伏之警員當場查獲而販賣未遂，並經警扣得海洛因一包（淨重一點三四公克）等情
。因而撤銷第一審判決，改判仍論處上訴人二人共同販賣毒品未遂罪刑，固非無見。
惟查：(一)、審理事實之法院對於被告有利及不利之證據，應一律注意，詳為調查，綜
合全案證據資料，本於經驗法則以定其取捨，並將取捨證據及得心證之理由於判決內
詳為說明。如有應調查之證據未予調查，率行判決，其判決當然為違背法令。原判決
認定陳秀蘭以前開呼叫器與甲○○連絡，表明欲購買伍仟元之海洛因，甲○○接獲該
呼叫器之呼叫後，隨即由乙○○回電陳秀蘭，並約定在新竹市北門國小前交易等情，
為上訴人二人所堅決否認。而(1)、依一般經驗，呼叫器是否僅能顯示來電者之電話號
碼及雙方約定之密碼，並無提供通話之功能？本院前次發回意旨已予指明。原判決未
說明經由何項調查及有何證據，堪認陳秀蘭係以呼叫器向甲○○表示，其欲購買價值
伍仟元之海洛因等情，遽為上開認定，尚嫌率斷。(2)、原判決說明陳秀蘭於警訊中供
稱：伊那時係與綽號「二呆」之男子，以他所有之呼叫器000000000號連絡
好，正欲前往新竹市北門國小前，向「二呆」購買海洛因吸食，雙方於電話講明新台
幣五千元，購買海洛因一包等情（原判決正本第三頁第六至九行），是否論斷係甲○
○（綽號「二呆」）以電話與陳秀蘭連絡海洛因交易內容？又陳秀蘭於偵查中供稱：
是一個男的回伊電話，並約在北門國小前交易（八十六年度偵字第四四五八號卷第三
十九頁）；於原審證稱：伊呼叫，後來有個男生打電話過來（原審上更(一)卷第四十八
頁）；回伊電話的是一個男生，伊不知道他是誰等語（同上卷第四十九頁）。陳秀蘭
是否始終供稱其打呼叫器後，係一男性打電話與其連絡海洛因交易情事？苟陳秀蘭上
開證述各情屬實，則乙○○是否曾打電話與陳秀蘭約定交易地點等，即非無疑義。上
情與本件犯罪事實如何？乙○○參與之程度如何？俱有重要關係，自應詳予調查釐清
，原審對上情未詳予調查釐清，致事實如何仍欠明瞭，率行判決，尚嫌速斷，其審理
猶有未盡。(二)、審理事實之法院，對於案內一切證據，除認為不必要者外，均應詳為
調查，然後基於調查所得之心證，以為判斷事實之基礎，如有應行調查之證據未經依
法調查，或證據雖已調查而其內容尚未明瞭者，即與未經調查無異，如遽行判決，即
屬刑事訴訟法第三百七十九條第十款所稱之當然違背法令。(1)、原判決認定乙○○打
電話與陳秀蘭約定交易地點等，係依憑證人即承辦警員陳衍復證稱：伊等監聽陳秀蘭
打呼叫器，乙○○有回電話等語（原判決正本第五頁第二至三行），為其主要論據。
然陳衍復於原審同次訊問中另證稱：伊不確定是男生、女生回電話等語（原審上更(一)
卷第八十四頁），則陳衍復是否確定係乙○○回電話與陳秀蘭為上開約定，尚非全無
疑義。原審僅擷取陳衍復證述內容之片段，而未說明其對陳衍復全部證言為如何斟酌
取捨之理由，遽為上開認定，亦有可議。(2)、刑事訴訟之目的，固在發現實體真實，
使刑罰得以正確適用，藉以維護社會安全，然其手段則應合法、純潔、公平、公正，
以保障人權。原審訊問陳衍復：監聽票有否送至地檢署？答稱：沒有（同上卷第八十
五至八十六頁）。則陳衍復所稱之監聽究係依何程序實施？是否即由陳衍復本人實施
監聽？實施監聽之程序是否合法？原審俱未詳予調查說明，遽採陳衍復所為證言片段
為判決之基礎，其採證難謂與證據法則無違。上訴意旨指摘原判決不當，尚非全無理
由，應認仍有撤銷發回更審之原因。
據上論結，應依刑事訴訟法第三百九十七條、第四百零一條，判決如主文。
中      華      民      國     九十     年      五      月    三十一    日
                              最高法院刑事第四庭
                                  審判長法官  董  明  霈
                                        法官  丁  錦  清
                                        法官  林  茂  雄
                                        法官  王  居  財
                                        法官  張  祺  祥
      右正本證明與原本無異
                                              書  記  官
中      華      民      國     九十     年      六      月      八      日


司法院資訊處製作；財團法人民間司法改革基金會備份。
